臺灣高等法院民事判決  
109年度上字第694號
上  訴  人  白靜  

被  上訴人  尤文伶

訴訟代理人  蕭盛文律師
複 代 理人  孟欣達律師                                  
上列當事人間請求侵權行為損害賠償事件，上訴人對於中華民國
109年3月11日臺灣士林地方法院108年度訴字第1228號第一審判
決提起上訴，本院於109年10月20日言詞辯論終結，判決如下：
    主      文
上訴駁回。
第二審訴訟費用由上訴人負擔。
    事實及理由
一、上訴人主張：
　　兩造均係新光醫療財團法人新光吳火獅紀念醫院護理人員，
    為同事關係。被上訴人於民國107年12月15日14時30分下班
    時刻，趁上訴人在醫院更衣室內更衣、全身裸露之際，故意
    將更衣室大門大力呈90度打開，復再次往內推撞使大門敞開
    ，致上訴人飽受驚嚇而驚慌躲藏，而以此侵害上訴人之隱私
    權。嗣上訴人於兩造同事間之Line群組「IV team」向護理
    長反應上開情事，被上訴人竟故意於該群組中表示：「之前
    我褲子還沒穿，你離開也是沒鎖門」之言論（下稱系爭言論
    ），而侵害上訴人之名譽權。就此，爰依民法第18條第2項
    、第184條、第195條第1項等規定，請求被上訴人賠償新臺
    幣（下同）10萬元本息，及於Line群組「IV team」、「9B
    」刊登如附件所示訊息向上訴人公開道歉之判決；並願供擔
    保請准宣告假執行。詎原審為上訴人全部敗訴之判決，上訴
    人不服，提起上訴，並上訴聲明：（一）原判決廢棄；（二
    ）被上訴人應給付上訴人10萬元，其中5萬元自起訴狀繕本
    送達翌日起至清償日止，按週年利率5%計算之利息；（三）
    被上訴人應於Line群組「IV team」、「9B」刊登以下如附
    件所示訊息向上訴人公開道歉；（四）願供擔保，請准宣告
    假執行。
二、被上訴人則以：
　　被上訴人並無故意將大門呈90度打開及往內推撞使大門敞開
    ，以令上訴人身體暴露之情事。且上訴人開門當時，更衣室
    外並無他人，上訴人之隱私權自無遭受侵害。又該更衣室無
    固定開放時間，醫療、清潔人員及病患家屬等均得任意進出
    ，是該處應無合理之隱私期待或僅有較低之隱私期待。另被
    上訴人嗣後發表系爭言論，僅係見護理長所為告誡，陳述上
    訴人亦曾有未鎖門之行為，意在提醒群組成員出入更衣室時
    常發生之問題，雖造成上訴人不悅，但並非惡意貶損上訴人
    之名譽等語資為抗辯。並答辯聲明：（一）上訴駁回；（二
    ）如受不利判決，願供擔保請准宣告免為假執行。
三、兩造不爭執事項：（見本院卷第178至179頁）
（一）兩造為同事關係，於107年12月15日14時30分許，被上訴
      人有拉開門離開更衣室，該過程如原審109年2月14日言詞
      辯論筆錄之勘驗筆錄所載。
（二）該更衣室之門框上有油壓門弓器之設計。
（三）被上訴人曾於群組表示系爭言論，而將此內容公開於Line
      「IV team」群組。
（四）「IV team」是兩造醫院所屬注射人員的群組，該群組共
      有5人。
四、得心證之理由：
（一）按因故意或過失，不法侵害他人之權利者，負損害賠償責
      任。不法侵害他人之身體、健康、名譽、自由、信用、隱
      私、貞操，或不法侵害其他人格法益而情節重大者，被害
      人雖非財產上之損害，亦得請求賠償相當之金額。民法第
      184條第1項前段及同法第195條第1項固分別定有明文。惟
      按當事人主張有利於己之事實者，應就其事實有舉證責任
      ，民事訴訟法第277條亦有明文。侵權行為之成立，須行
      為人因故意過失不法侵害他人權利，亦即行為人須具備歸
      責性、違法性，並不法行為與損害間有因果關係，始能成
      立，且主張侵權行為損害賠償請求權之人，對於侵權行為
      之成立要件應負舉證責任。
（二）被上訴人於上揭時、地，是否係基於故意侵害上訴人隱私
      權之意，而為開啟更衣室大門之行為？經查：
　 1、按上揭時間適兩造之下班時刻，被上訴人、上訴人先後進
      入更衣室，而均待在更衣室內，嗣被上訴人有開啟更衣室
      大門而走出等情，為兩造所不爭（見本院卷第178至179頁
      ）。就被上訴人當時開啟大門之行為，經參以原審就事發
      當時更衣室外監視器錄影畫面所為之勘驗筆錄（見原審卷
      第104至105頁。內容同附表所示）及監視器畫面之翻拍照
      片（見原審卷第51至70頁），可見該監視器所拍攝位置係
      更衣室大門及門外走廊處，畫面左下角可看見更衣室大門
      上之喇叭鎖，應認斯時該大門為關閉狀態。於畫面14：30
      ：07上訴人進入更衣室後，至14：31：07止，畫面左下角
      均可見大門之喇叭鎖。自畫面14：31：08起，喇叭鎖消失
      於畫面中，而認更衣室大門有遭開啟（見原審卷第56頁）
      ，嗣於14：31：10至14：31：11，被上訴人走出更衣室大
      門，並背對大門持續走離至消失於畫面（見原審卷第58至
      60頁），其間均未見上訴人所稱被上訴人有大力將大門呈
      90度打開，復再次往內推撞使大門敞開。且被上訴人開啟
      大門後，係直接向外走出，並未於門口停留或以其他方式
      影響大門關閉，又參酌被上訴人打開大門及走出之時間【
      14：31：08門打開（畫面不見喇叭鎖），14：31：10至14
      ：31：11被上訴人走出至消失於錄影畫面】，業與上訴人
      自身嗣後離開更衣室及走出之時間間隔相近（14：31：23
      門打開，14：31：26上訴人走出房間）。則被上訴人前開
      行為應認與一般之開門離去行為並無差異，自難以此遽認
      被上訴人係基於侵害上訴人隱私權之意，而為開啟大門之
      行為。再者，上訴人當時是否有其所稱正更衣、身體裸露
      之情事，並無證據得予證明。復觀諸前開勘驗結果及監視
      器翻拍畫面，被上訴人開門離開至更衣室大門關起之該段
      期間（14：31：08 至14：31：20），門外走廊上並無他
      人行經走動，則上訴人當時身處更衣室內，亦無遭他人於
      門外窺見致其隱私權受侵害之情事發生。從而上訴人主張
      被上訴人前揭開門行為有侵害其隱私權云云，認不足採。
　 2、上訴人雖主張大門開啟後，係至14：31：20始為關上（以
      該大門喇叭鎖消失至重現之時間比對），其間間隔約13秒
      ，由此可認被上訴人係刻意使大門為敞開云云；經查，前
      開勘驗結果，該更衣室大門喇叭鎖於14：31：08消失於畫
      面後，至14：31：20重現，其間雖有間隔約13秒；然查該
      更衣室大門之內部門上裝有一油壓門弓器，此為兩造所不
      爭，而核該裝置具有使門自動回關及為避免快速關閉產生
      碰撞而於回關過程中產生阻力以為緩衝之功能，此由兩造
      開啟大門離去後，大門嗣後均可自行關上等情即足印證。
      而承前所述，被上訴人當時開啟大門後，係直接走離更衣
      室，並未於其間逗留，是該大門嗣後有再行關閉，應係該
      油壓門弓器功能之使然，自難僅以該大門有耗時數秒始為
      關閉，即謂係被上訴人之刻意行為所致云云。上訴人復主
      張被上訴人前於14時23分即已進入更衣室內，卻不出來，
      直至14時31分始為離開，可見其係有所預謀，要待上訴人
      進入更衣室後，再為開啟大門之侵害行為云云；惟查，依
      上訴人於本院準備程序中自承，該更衣室醫療人員可以隨
      時進出等語（見本院卷第177頁），可見該更衣室本無任
      何進出時間限制，且被上訴人當日之上班時間係至14時30
      分止，有兩造上班時間表在卷可參（見本院卷第29頁），
      又該日為星期六，屬假日不忙等情，業據上訴人於審理中
      自陳在卷（見本院卷第201頁），則被上訴人縱於下班前7
      分鐘即進入更衣室，並待下班時刻屆至始為離開，亦未與
      常情相違。則上訴人以此主張被上訴人係有預謀云云，自
      不足採。上訴人再主張，被上訴人開啟大門後，有2秒的
      時間都還窩在裡面，代表其很清楚當時門有大開，而係故
      意敞開大門云云；然查，依前所述，該大門裝有油壓門弓
      器之設計，且被上訴人當時位處更衣室內，其開啟大門需
      往內拉開，本需耗費較多之時間與力氣，又參以前開監視
      器翻拍畫面（見原審卷第58至60頁），14：31：08起喇叭
      鎖雖有消失於畫面中，但至14：31：11止，其間包括被上
      訴人開啟大門後走出更衣室，及背對大門持續走離至消失
      於畫面等情，則被上訴人開啟大門後旋即走出，並無上訴
      人所稱有刻意窩在裡面之情事，是認其主張，亦不足採。
   3、綜上，上訴人主張被上訴人於上揭時、地，係基於侵害其
      隱私權之意，故意為敞開更衣室大門之行為，而應負侵權
      行為損害賠償責任云云，認屬無據，予以駁回。
（三）被上訴人於上揭時間在Line「IV team」群組上刊登上開
      言論，是否有故意侵害上訴人名譽之事實？經查：
   1、按所謂名譽，係指在社會所享有一切對品德、聲譽所為之
      評價；而侵害名譽，係指貶損他人人格在社會上之評價而
      言，須依一般社會觀念，足認其人聲譽已遭貶損者始足當
      之；此之所謂「社會」，固非必須廣袤至社會全體大眾，
      然至少須為與個人社會生活、經濟生活等相關之「社群」
      對之評價有所降低，方符合民法保護名譽權之本旨；至於
      被害人主觀感情上是否感受到損害，則非認定之標準。又
      按言論自由為人民之基本權利，有實現個人自我、促進民
      主發展、呈現多元意見、維護人性尊嚴等多重功能，保障
      言論自由乃促進多元社會正常發展，實現民主社會應有價
      值，不可或缺之手段。至於名譽權旨在維護個人主體性及
      人格之完整性，為實現人性尊嚴所必要，二者之重要性固
      難分軒輊，在法的實現過程中，應力求其二者保障之平衡
      。名譽權之侵害必須為行為人出於故意或過失意圖散布於
      眾或使第三人知悉其事，而造成他人客觀上之社會評價受
      貶損，始足當之。而行為人之言詞是否屬足以貶損他人評
      價之行為，應參酌行為人之動機、目的、智識程度、慣用
      之語言、當時所受之刺激、所為之用語、語氣、內容及連
      接之前後文句統觀之，而不得僅以隻言片語而斷章取義，
      倘行為人僅基於一時氣憤而為粗俗不雅或不適當之言詞，
      而未對他人在社會上之客觀評價造成減損，縱主觀上造成
      他人之不快，亦不應使行為人負損害賠償之責任。
   2、查被上訴人有於上揭時間於Line「IV team」群組發表系
      爭言論等情，為被上訴人所不爭，已如前述。而參諸系爭
      言論發表前後之群組對話，最初係上訴人於107年12月15
      日14時37分許先發表「請同仁互相尊重一下，麻煩裡面如
      果還有人在換衣服，離開時隨手把門關上，尊重別人的隱
      私如果還有類似的事情發生，我一定會直接往上通報，絕
      不寬貸」、「已經發生了好幾次了，請彼此相互尊重」、
      「我絕對不會再容忍下一次」等語。被上訴人即於14時41
      分回以「自重者人恆重之。之前我褲子還沒穿，你離開也
      是沒鎖門（即系爭言論）」、「說別人之前請先想想自己
      」等語。上訴人再稱「你不用把事情都推到別人身上，只
      要別人說你，你就說別人，再有下一次我就直接通報，絕
      對不會姑息」、「我不會再回應任何事情，我的時間不是
      拿來跟你們這些人勾心鬥角，做事要正大光明，不要背地
      裡面搞小動作」等語，嗣護理長盧佳穗表示「明天及星期
      一上班的人員，請務必相互尊重，更換完衣服離開時，一
      定要幫忙反鎖。星期一我上班一併幫忙處理」等語（見原
      審108年度士小調字第506號卷第8至10-1頁），由該對話
      內容可知，兩造當時係在爭論同仁間之相互尊重，而被上
      訴人發表系爭言論前係先表示「自重者人恆重之」等語，
      之後方為系爭言論，而系爭言論內容為「之前我褲子還沒
      穿，你離開也是沒鎖門」等語，可認被上訴人係在表達自
      身之主觀感受與生活經驗，並說明其提及之「自重者人恆
      重之」等語之理由，意在評價尊重別人隱私之議題，客觀
      上應無貶損上訴人名譽之情事。再者，綜衡被上訴人所為
      前開言論，其內容均係針對同仁間應如何相互尊重以為回
      應，且其言論發表範圍，僅限就此議題有所相涉之群組成
      員，亦未逾合理範圍，自難認被上訴人主觀上有藉系爭言
      論以詆毀或貶抑上訴人人格之意。
   3、從而，被上訴人所為系爭言論，難認有故意侵害上訴人名
      譽權之情事，則上訴人依侵權行為法律關係，請求被上訴
      人賠償慰撫金5萬元，及於兩造同事間LINE群組「IV team
      」及「9B」中公開道歉，認無理由，不應准許。
五、綜上所述，上訴人依民法第18條第2項、第184條、第195條
    第1項等規定，請求被上訴人應給付上訴人10萬元，及其中5
    萬元自起訴狀繕本送達翌日起至清償日止，按週年利率5%計
    算之利息；被上訴人應於Line群組「IV team」、「9B」刊
    登如附件所示訊息向上訴人公開道歉，均屬無據，不予准許
    。原審所為上訴人全部敗訴之判決，認無不合。上訴論旨指
    摘原判決不當，求予廢棄改判，為無理由，應駁回其上訴。
六、本件事證已臻明確，兩造其餘之攻擊或防禦方法及所用之證
    據，經本院斟酌後，認為均不足以影響本判決之結果，爰不
    逐一論列，附此敘明。
七、據上論結，本件上訴為無理由，爰判決如主文。　　
中　　華　　民　　國　　109 　年　　11　　月　　10　　日
                     民事第十七庭
                         審判長法  官 黃雯惠
　　　　　　　　　　　　　　　 法  官 賴秀蘭
　　　　　　　　　　　　　　　 法  官 華奕超
附件：
本人尤文伶於107年12月15日14時40分許，於群組中指摘白靜小
姐之前曾趁本人褲子還沒穿時，離開時也是沒鎖門等侵權言論均
為不實指控，因已不法侵害白靜小姐之權益，造成其名譽上之損
失，本人事後對白靜小姐深感抱歉，特發出此道歉聲明，公開向
白靜小姐致歉。

附表：
檔案時間    影像內容 14：20：35- 14：23：55 走廊陸陸續續有往來之民眾、清潔人員、護理人員經過。 14：23：56- 14：24：04 被上訴人推開門進入畫面左下方房間，門口前方走廊無人經過。14：24：04門關上。 14：30：07- 14：30：12 上訴人推開門進入畫面左下方房間，門口前方走廊無人經過。14：30：12門關上。 14：30：21 走廊有民眾經過。 14：31：02 走廊有清潔人員至櫃子取物，櫃子位於畫面左側牆壁，與左下方房門平行且有些許距離。 14：31：08 左下方房間門打開（畫面不見喇叭鎖）。走廊除上開清潔人員外無其他人。 14：31：10- 14：31：13 被上訴人離開畫面左下方房間。清潔人員轉身離開，進入先前取物櫃子正對面、畫面右側之門內。走廊上無其他人。 14：31：14- 14：31：19 左下方房間門持續未關上（畫面不見喇叭鎖）。走廊無人。 14：31：20 左下方房間門關上。 14：31：23 左下方房間門再度打開。 14：31：26 上訴人邊扣上衣扣子邊走出房間。 14：31：29 左下方房間門關上。 14：31：52 上訴人再次推門進入左下方房間。 
正本係照原本作成。
如不服本判決，應於收受送達後20日內向本院提出上訴書狀，其
未表明上訴理由者，應於提出上訴後20日內向本院補提理由書狀
（均須按他造當事人之人數附繕本）上訴時應提出委任律師或具
有律師資格之人之委任狀；委任有律師資格者，另應附具律師資
格證書及釋明委任人與受任人有民事訴訟法第466條之1第1項但
書或第2項（詳附註）所定關係之釋明文書影本。如委任律師提
起上訴者，應一併繳納上訴審裁判費。
中　　華　　民　　國　　109 　年　　11　　月　　11　　日
　　　　　　　　　　　　　
　　　　　　　　　　　　　     書記官 何幸崇
附註：
民事訴訟法第466條之1（第1項、第2項）：
對於第二審判決上訴，上訴人應委任律師為訴訟代理人。但上訴
人或其法定代理人具有律師資格者，不在此限。
上訴人之配偶、三親等內之血親、二親等內之姻親，或上訴人為
法人、中央或地方機關時，其所屬專任人員具有律師資格並經法
院認為適當者，亦得為第三審訴訟代理人。